臺灣彰化地方法院刑事判決
111年度易字第698號
公  訴  人  臺灣彰化地方檢察署檢察官
被      告  林子馨（原名林于芹）女(民國00年00月00日生)



            曾致銘（原名曾願榮）男(民國00年00月00日生)



上列被告等因過失傷害案件，經檢察官提起公訴（111年度調院
偵字第70號），本院判決如下：
    主  文
丙○○犯頂替罪，處有期徒刑參月，如易科罰金，以新臺幣壹仟
元折算壹日。
甲○○犯汽車駕駛人無駕駛執照駕車過失傷害罪，處有期徒刑肆月
，如易科罰金，以新臺幣壹仟元折算壹日。
    事  實
一、甲○○（原名林于芹）為丙○○（原名曾願榮）之女友，未經考
    驗及格領取小型車普通駕駛執照，於民國（下同）110年12
    月29日上午9時37分許，駕駛車牌號碼000-0000號自用小客
    貨車，附載丙○○及丙○○之未成年子（106年生，姓名詳卷）
    ，沿彰化縣彰化市公園路2段由北往南行駛，至劃設分向限
    制線路段之公園路2段301號建物前劃有網狀線而禁止臨時停
    車之地點時，應注意車前狀況，並隨時採取必要之安全措施
    ，遵守道路交通標誌、標線、號誌之指示，不得在劃有分向
    限制線之路段迴車，亦不得在劃設網狀線之範圍內臨時停車
    ，而按當時天候晴；日間自然光線；柏油路面、乾燥、無缺
    陷；無障礙物、視距良好等情節，並無不能注意情事，竟疏
    未注意及此，貿然在上開建物大門前之分向限制線缺口、黃
    色網狀線區域左轉彎迴車，以致對向騎乘車牌號碼000-000
    號普通重型機車直行而來之乙○○見狀避、剎不及，兩車碰撞
    ，使乙○○受有左側遠端脛骨骨折及右側近端脛骨骨折等傷害
    。而丙○○榮明知駕車與乙○○機車發生交通事故之人為甲○○，
    竟因甲○○當時仍為學生且無小型車普通駕駛執照，即意圖使
    甲○○隱避刑事犯罪，基於頂替犯意，於當日上午9時46分許
    ，彰化縣警察局交通警察隊彰化分隊承辦員警曾國碩等人獲
    報到現場處理時；當日上午10時43分許，員警曾國碩再到彰
    化基督教醫院急診室處理時，主動向員警曾國碩謊稱其係發
    生上開交通事故之車牌號碼000-0000號自用小客貨車駕駛人
    ，先後接受吐氣所含酒精濃度測試及道路交通事故談話，並
    在吐氣所含酒精濃度測試值單及彰化縣警察局道路交通事故
    談話紀錄表上簽名，接續頂替駕駛車牌號碼000-0000號自用
    小客貨車發生交通事故致乙○○受傷之甲○○。嗣經員警曾國碩
    調看上開交通事故現場監視器影像，始查知上情。 
二、案經乙○○訴由彰化縣警察局彰化分局報告臺灣彰化地方檢察
    署檢察官偵查起訴。
    理  由
壹、證據能力部分
　　本判決下開所引具有傳聞證據性質之證據資料，經當事人於
    本院審理時同意為證據使用，是其縱無刑事訴訟法第159條
    之1至第159條之4或其他傳聞法則例外之情形，亦經本院審
    酌該證據作成之情況，既無違法取得情事，復無證明力明顯
    過低等情形，以之作為證據為適當，應認為均有證據能力。
貳、實體方面
一、丙○○部分
　　上揭事實，迭據被告丙○○於警詢、偵查及本院審理中均自白
    不諱，核與同案被告甲○○於偵查中供述內容相符，復有事故
    現場監視器影像截圖照片2張附卷可稽。綜上事證，足證被
    告丙○○自白內容，應可採信，被告丙○○上開犯行堪以認定，
    應依法論科。 　　
二，甲○○部分　　
　㈠上揭事實，業據被告甲○○於本院審理時坦承不諱，核與證人
    即告訴人乙○○於警詢中及偵查中證述、同案被告丙○○於偵查
    中供述情節相符，並有道路交通事故現場圖、道路交通事故
    調查報告表㈠、㈡-1、彰化縣警察局道路交通事故肇事人自首
    情形紀錄表、現場照片、彰化基督教醫療財團法人彰化基督
    教醫院出具之乙○○診斷證明書、路口監視器錄影光碟、監視
    錄影截圖照片，且本件送交通部公路總局臺中區監理所彰化
    區車輛行車事故鑑定會，鑑定結果為「一、林于芹駕駛自用
    小客貨車，行至分向限制線缺口處左轉迴車時，未注意讓對
    向直行機車先行，為肇事原因。二、乙○○駕駛普通重型機車
    ，無肇事因素」，有交通部公路總局臺中區監理所彰化區車
    輛行車事故鑑定會彰化縣區0000000案鑑定意見書在卷可按
    。綜上事證，足認被告甲○○前揭任意性自白與事實相符，堪
    予採信，附此敘明。
　㈡按汽車駕駛人，無駕駛執照駕車、酒醉駕車、吸食毒品或迷
    幻藥駕車、行駛人行道或行經行人穿越道不依規定讓行人優
    先通行，因而致人受傷或死亡，依法應負刑事責任者，加重
    其刑至二分之一，道路交通管理處罰條例第86條第1項定有
    明文；另按汽車迴車前，應暫停並顯示左轉燈光或手勢，看
    清無來往車輛，並注意行人通過，始得迴轉，道路交通安全
    規則第106條第5款亦規定明確。查被告甲○○未考領普通小型
    車駕駛執照，就上開交通規則有知悉並應確實遵守，而依其
    智識、能力暨前述現場交通環境亦無不能注意之情事，竟疏
    未注意，在畫限制線缺口、黃色網狀線區域，貿然左轉彎迴
    車，以致對向騎乘車牌號碼000-000號普通重型機車直行而
    來之乙○○見狀避剎不及，兩車碰撞，使乙○○受有左側遠端脛
    骨骨折及右側近端脛骨骨折等傷害，其行為顯有過失甚明。
    再告訴人因本件交通事故受有前開傷害，有前揭診斷證明書
    可憑，可徵被告甲○○之過失行為與告訴人所受傷害結果間，
    確有相當因果關係。綜上所述，本案事證明確，被告甲○○上
    開犯行堪以認定，應依法論科。
三、論罪科刑
　㈠核被告丙○○所為，係犯刑法第164條第2項頂替罪。　
　㈡按汽車駕駛人，無駕駛執照駕車、酒醉駕車、吸食毒品或迷
    幻藥駕車、行駛人行道或行經行人穿越道不依規定讓行人優
    先通行，因而致人受傷或死亡，依法應負刑事責任者，加重
    其刑至二分之一，道路交通管理處罰條例第86條第1項定有
    明文。查被告甲○○明知其未考領有普通小型車駕駛執照，，
    仍駕車上路肇致本件事故，使告訴人受有前揭傷害，核其所
    為，係犯道路交通管理處罰條例第86條第1項、刑法第284條
    前段之汽車駕駛人無駕駛執照駕車過失傷害罪。
　㈢爰審酌被告甲○○明知其未考領汽車駕照，仍駕車上路，復未
    能謹慎遵守交通安全規則，造成本案事故致告訴人受有上開
    傷害，所為實有不該。又被告惟其男友丙○○竟冒充為駕駛人
    ，於偵查期間以積極不正行為妨害司法調查，更應非難譴責
    ，惟念其於本院審理中尚知坦承全部犯行。兼衡其本件犯罪
    之手段、過失情節、告訴人所受傷勢程度，暨被告甲○○、丙○○於本院自陳之教育程度與家庭生活經濟狀況等一切情狀，
    量處如主文第一項所示之刑，並諭知易科罰金之折算標準。
據上論斷，應依刑事訴訟法第299條第1項前段，道路交通管理處
罰條例第86條第1項，刑法第284條前段、第164條第2項、第41條
第1項前段，刑法施行法第1條之1第1項，判決如主文。
本案經檢察官王元郁提起公訴，檢察官陳張嘉宏到庭執行職務。
中　　華　　民　　國　　111 　年　　11　　月　　21　　日
                  刑事第五庭   法      官 鮑慧忠
以上正本證明與原本無異。
如不服本判決應於收受判決後20日內向本院提出上訴書狀，並應
敘述具體理由。其未敘述上訴理由者，應於上訴期間屆滿後20日
內向本院補提理由書( 均須按他造當事人之人數附繕本) 「切勿
逕送上級法院」。
中　　華　　民　　國　　111 　年　　11　　月　　21　　日
                               書  記  官 羅婉嘉
附錄本判決論罪科刑法條：
《道路交通管理處罰條例第86條第1項》
汽車駕駛人，無駕駛執照駕車、酒醉駕車、吸食毒品或迷幻藥駕
車、行駛人行道或行經行人穿越道不依規定讓行人優先通行，因
而致人受傷或死亡，依法應負刑事責任者，加重其刑至2分之1。
《刑法第284條》
因過失傷害人者，處1年以下有期徒刑、拘役或10萬元以下罰金
；致重傷者，處3年以下有期徒刑、拘役或30萬元以下罰金。
中華民國刑法第164條
藏匿犯人或依法逮捕、拘禁之脫逃人或使之隱避者，處2年以下
有期徒刑、拘役或1萬5千元以下罰金。
意圖犯前項之罪而頂替者，亦同。